--- 
title: "KAKAO PAY Recruit pre-Task"
author: "LEE, JAE-KYEONG"
date: '2020 5 27 '
output: html_document
---

```{r setup, include=FALSE}
knitr::opts_chunk$set(echo = TRUE, fig.height=7, fig.width=7, fig.align='center')
```
  
```{r include=FALSE}
options(scipen=10)
dpath <- "C:\\BA_test\\BA_data"
par(oma=c(0,0,0,0))
```  
  
```{r message=FALSE, warning=FALSE, include=FALSE}
library(dplyr)
library(tidyverse)
library(MASS)
library(VGAM)
library(caret)
library(pROC)
library(lubridate)
library(panelAR)
library(data.table)
library(ggplot2)
library(reshape2)
library(RColorBrewer)
library(DBI)
library(RSQLite)
library(knitr)
library(kableExtra)
```  
  
  

#  
#  
# **(1st) Service X**  
#  
### Data Input  

```{r}
user <- read.csv(paste(dpath, "x_users.csv", sep="\\"), header=T, stringsAsFactors=F)
prod <- read.csv(paste(dpath, "x_product.csv", sep="\\"), header=T, stringsAsFactors=F)
tist <- read.csv(paste(dpath, "x_transaction_history.csv", sep="\\"), header=T, stringsAsFactors=F)

servicex <- merge(merge(tist,user,all=T, by="uid"),prod,all=T,by="pid")
  servicex <- servicex %>% arrange(uid,pid,tid)
  servicex <- servicex[,c("tid"
                        , "uid", "gender_cd", "age"
                        , "pid", "product_end_at", "info1", "info2"
                        , "channel", "status", "amount", "created_at")]
  servicex$product_end_at <- as.POSIXct(servicex$product_end_at, format="%Y-%m-%d %H:%M:%S")
  servicex$created_at <- as.POSIXct(servicex$created_at, format="%Y-%m-%d %H:%M:%S")

  servicex <- servicex %>% distinct(uid,pid,status, .keep_all=T) # READY 중복제거
  servicex <- cbind(servicex, "aid"=NA, "funnel"=NA)
    servicex[which(servicex$status=="READY"),"funnel"] <- 1
    servicex[which(servicex$status=="FAILED"),"funnel"] <- 2
    servicex[which(servicex$status=="COMPLETED"),"funnel"] <- 3
    servicex[which(servicex$status=="CANCELED"),"funnel"] <- 4
    servicex[which(servicex$status=="REFUNDED"),"funnel"] <- 5
  servicex$aid <- paste(servicex$uid,servicex$pid,sep="_") # action id
```
  
```{r}
kable(head(servicex)) %>% kable_styling(font_size = 10)
      str(servicex)
```
  
>  
> - 준비단계 트래픽 중복이 있어 제거함
> - 구매 수행 한 건당 코드부여(aid="uid_pid")
>  

```{r}
  table(servicex[which(servicex$status=="CANCELED")-1,"status"])
  table(servicex[which(servicex$status=="FAILED")-1,"status"])
```
  
>  
> - 구매완료 없는 취소 및 환불 건이 있음  
> 
  

###  
###  
### **TASK 1**  
```{r}
  servicex %>% filter(status=="COMPLETED") %>% summarise(mean(age))
  servicex %>% filter(status=="REFUNDED") %>% summarise(mean(age))

  hist(servicex$age, main="Histogram of age", xlab="age")  
  hist(subset(servicex,status=="REFUNDED")$age, main="Histogram of refunder age", xlab="refunder age") 
```
  
  
> 
> - 서비스 X 주요 사용 연령대는 30대~40대초반  
> - 환불 고객의 연령 분포가 전체 연령 분포에 비해 왼쪽으로 치우침   
> - 평균차이가 있을것으로 추정됨  
> - 가설검정 실시 (t-test)  
> - [H0 : 환불고객과 미환불 구매 고객의 (평균)연령은 같다.]  
> - [H1 : 환불고객은 미환불 구매 고객의 (평균)연령은 다르다.]  
>    
  
```{r}
  refuser <- unique(servicex[which(servicex$status=="REFUNDED"),"uid"])
  comuser <- unique(servicex[which(servicex$status=="COMPLETED"),"uid"])
  comuser <- comuser[which(is.na(match(comuser,refuser)))]

  refuser <- cbind(servicex[match(refuser,servicex$uid),], "ref"=1)
  comuser <- cbind(servicex[match(comuser,servicex$uid),], "ref"=0)

  refuser_binary <- rbind(refuser,comuser)
  boxplot(age ~ ref, data=refuser_binary, xlab="refunded")
  var.test(age ~ ref, data=refuser_binary)
  t.test(age ~ ref, data=refuser_binary, alternative="two.sided", var.equal=T, conf.level=0.95)
```

  
> 
> - 통계적으로 유의하게 평균차이가 있다고 할 수 있음  
> - 인과관계로 확대하기 위해 로지스틱 회귀 모형 확인  
> - [가설 : 연령이 낮을수록 환불할 가능성이 높다.]  
>  

  
```{r}
  model11x <- glm(ref ~ age + gender_cd, data=refuser_binary, family=binomial(link="logit"))
  anova(model11x, test="Chisq")
  summary(model11x)

```
  
>  
> - 환불 가능성에 대해 연령이 유의미하게 영향을 미치는 것으로 판단됨  
> - 연령의 추정계수가 -0.02로 유의함(오즈값이 1 미만)  
> - 연령이 낮을수록 환불할 가능성이 높다고 판단됨  
>  
  

###  
###  
### **TASK 2**  
###  
### Funnel  
```{r}
  grp <- servicex$gender_cd
  grp <- servicex$channel
  grp <- format(servicex$product_end_at,"%Y-%m")
  grp <- format(servicex$created_at,"%Y-%m")

  funnel <- dcast(funnel ~ grp, data=data.frame(with(servicex, table(funnel,grp))), value.var="Freq")
  fnrate <- data.frame(round(cbind(c(funnel[1:3,2]/funnel[1,2],funnel[4:5,2]/funnel[3,2])
                                   ,c(funnel[1:3,3]/funnel[1,3],funnel[4:5,3]/funnel[3,3]))
                             ,4)*100
                       ,row.names=c("Ready", "Failed", "Completed", "Canceled", "Refunded"))
  colnames(fnrate) <- names(table(grp))
  fnrate
```
  
  
> $실패비율=\frac{실패건수}{준비건수}$, $구매비율=\frac{구매건수}{준비건수}$  
> $취소비율=\frac{취소건수}{구매건수}$, $환불비율=\frac{환불건수}{구매건수}$  
>  
> - 실패비율과 구매비율 값이 4월과 5월에 각각 차이를 보임
> - 유의미한 차이가 있을지 일별로 확인할 필요가 있음  
>  

```{r}
  
  funneld <- dcast(Var1 ~ Var2
                   , data=data.frame(table(servicex$funnel,format(servicex$created_at,"%Y-%m-%d")))
                   , value.var="Freq")
```

```{r}
  turnover <- t(funneld[2,-1]/funneld[1,-1])
  plot(as.Date(rownames(turnover)),turnover, xlab="date", ylab="Failed turnover rate")
  abline(h=t.test(turnover)$conf.int[1:2], col="red")
  rownames(turnover)[turnover>=t.test(turnover)$conf.int[2]]
```
   
>   
>  - 실패 전환율 시계열 그래프에서 신뢰구간(빨간라인)을 벗어나게 높은 날이 다수 확인됨  
>  - 해당 일자(4월 2일 외 10일)에 실패율에 영향을 미쳤던 요소 확인 필요
>  

```{r}
  servicexCC <- subset(servicex, status=="CANCELED")

  par(mfrow=c(2,1))
  plot(with(servicex, table(format(created_at,"%Y-%m-%d"))), type="l", ylab="total")
  plot(with(servicexCC, table(format(created_at,"%Y-%m-%d"))), type="l", ylab="canceled")
```
  
>  
> (상단) 전체 트래픽  
> (하단) 취소트래픽  
> - 육안상 큰 차이 확인 불가, 다른 분석방안 필요  
>  
  
```{r}
  with(servicex, table(difftime(created_at[which(status=="FAILED")]
                                ,created_at[which(status=="FAILED")-1],units="secs")))
  with(servicex, barplot(table(difftime(created_at[which(status=="CANCELED")]
                                        ,created_at[which(status=="CANCELED")-1],units="min"))))
```

> 
> - 실패 트래픽은 준비 후 거의 5초 내 발생 : 원인파악 필요  
> - 취소 트래픽은 구매 후 5분 내 발생 : 환불치 않게 유도 필요  
>  

###  
### Count model - Expected Completed

```{r}
  countx <- data.frame("uid"=rownames(with(servicex, table(uid,status))),
                       "ncomplete"=with(servicex, table(uid,status))[,"COMPLETED"],
                       "age"=servicex[match(rownames(with(servicex, table(uid,status)))
                                            ,servicex$uid),"age"],
                       "gender"=servicex[match(rownames(with(servicex, table(uid,status)))
                                               ,servicex$uid),"gender_cd"])
  model21x <- glm(ncomplete ~ age + gender, data=countx, family=poisson(link="log"))
  summary(model21x)
  exp(model21x$coef)
  
```

>  
> - 유저별 구매횟수에 영향을 미치는 요인 확인을 위한 포아송회귀모형 구축  
> - 연령이 높아질수록 기대구매횟수가 높아짐  
> - 성별 2가 성별 1에 비해 기대구매횟수가 높음  
>  

###  
###  
### **TASK 3 SQL**  
> 
> - R에서 DB 연결후 자체함수를 활용해 Query 전달  
>  

```{r}
  connection <- dbConnect(SQLite(),dbname=paste(dpath,"DataBase.sqlite",sep="\\"))
  

  q3_1 <- dbGetQuery(connection,"
                     SELECT uid, count(uid)
                      FROM (SELECT *
                        FROM (SELECT *
                          FROM (SELECT * 
                                  FROM x_transaction_history tist
                                  LEFT OUTER JOIN x_users users ON tist.uid=users.uid
                                  LEFT OUTER JOIN x_product prod ON tist.pid=prod.pid
                          )
                          WHERE amount >= 100000
                          GROUP BY uid, pid, status
                        )
                        GROUP BY uid, pid
                        HAVING count(status)<4 AND status IN ('COMPLETED')
                      )
                      GROUP BY uid
                      HAVING count(uid)>=10
                     ")
  head(q3_1);nrow(q3_1)
 
  q3_2 <- dbGetQuery(connection,"
                     SELECT uid, count(uid)
                      FROM (SELECT *
                        FROM (SELECT *
                          FROM (SELECT * 
                                  FROM x_transaction_history tist
                                  LEFT OUTER JOIN x_users users ON tist.uid=users.uid
                                  LEFT OUTER JOIN x_product prod ON tist.pid=prod.pid
                          )
                          WHERE amount >= 100000
                          GROUP BY uid, pid, status
                        )
                        GROUP BY uid, pid
                        HAVING count(status)<4 AND status IN ('COMPLETED')
                      )
                      GROUP BY uid
                      HAVING count(uid)>=5 AND count(uid)<10
                     ")
  head(q3_2);nrow(q3_2)
  
  sum(match(q3_1$uid,q3_2$uid))
```
  
 
#  
#  
#  
# **(2nd) Dutch pay**  
###  
### Data Input  
```{r}
  dutchclaim <- read.csv(paste(dpath, "dutchpay_claim_tx.csv", sep="\\"), header=T, stringsAsFactors=F)
  dutchdetail <- read.csv(paste(dpath, "dutchpay_claim_detail.csv", sep="\\"), header=T, stringsAsFactors=F)
  
  dutchpay <- merge(dutchdetail, dutchclaim, all.x=T, all.y=F, by.x="remittance_claim_send_id", by.y="id")
    dutchpay$created_at.x <- as.POSIXct(dutchpay$created_at.x, format="%Y-%m-%dT%H:%M:%SZ")
    dutchpay$created_at.y <- as.POSIXct(dutchpay$created_at.y, format="%Y-%m-%dT%H:%M:%SZ")

    dutchpay <- cbind(dutchpay
                      , "position"=apply(dutchpay[,c("user_id.x", "user_id.y")]
                                         , 1
                                         , function(x) {ifelse(x[1]==x[2],"creditor","deptor")}
                      )
    )
```
###  
```{r}
  kable(head(dutchpay)) %>% kable_styling(font_size = 10)
  str(dutchpay)
```

>  
> - 더치페이 요청자와 부담자를 구분
>

  
###  
###  
### **TASK 1**  
```{r}
  dutchpay %>% filter(position=="creditor") %>% group_by(status) %>% summarise(mean(claim_amount))
  dutchpay %>% filter(position=="deptor") %>% group_by(status) %>% summarise(mean(claim_amount))
  
  dept0 <- subset(dutchpay, position=="deptor" & status=="CLAIM")$claim_amount
  dept1 <- subset(dutchpay, position=="deptor" & status=="SEND")$claim_amount
  
  var.test(dept0, dept1)
  t.test(dept0, dept1, alternative="two.sided", var.equal=F)
```
  
> 
> - 더치페이 부담인의 송금완료시 평균 부담액과 송금미완료시 평균 부담액 평균이 다름
> - [H0: 송금완료시 금액과 송금미완료시 금액에 차이가 없다.]
> - [H1: 송금완료시 금액과 송금미완료시 금액에 차이가 있다.]
> - 송금 미완료시 금액이 유의미하게 더 큰 것으로 나타남
> - 즉, 요청단가가 클수록 페이 잔고부족 인한 이탈(다른 송금 방법 선택) 가능성이 있을 것으로 추측
>  
  
```{r}
  dept_binary <- subset(dutchpay, position=="deptor" & status!="CHECK")
  model11d <- glm(status=="CLAIM" ~ claim_amount, data=dept_binary, family=binomial(link="logit"))
  summary(model11d)
```
  
>  
> - 로지스틱 회귀모형으로 인과관계 확인  
> - 송금여부에 요청단가가 유의미한 영향이 있음  
> - 추정 오즈 값이 거의 1에 가까움  
> - 좀 더 정확한 영향정도 확인을 위한 데이터 추가 필요  
>  
  
  
###  
###  
### **TASK 2**
```{r}
  deptor <- dutchpay %>% filter(position=="deptor")
  
  hourtable <- dcast(Var1 ~ status
                     , data=data.frame(with(deptor, table(format(deptor$created_at.x,"%H"),status)))
                     , value.var="Freq")
    hourtable <- hourtable %>% mutate(SRate=SEND/(CLAIM+SEND))
  with(hourtable, plot(CLAIM,type="l", col="black", xlim=c(0,24), xlab="Time Line"))
  with(hourtable, lines(SEND,type="l", col="red"))
```

>
> - (검정 꺾은선) 하루 중 요청시간대별 송금미완료 건수 변화  
> - (빨간 꺾은선) 하루 중 요청시간대별 송금완료 건수 변화  
>

```{r}
  with(hourtable, plot(SRate,type="s", xlab="Time Line"))
```
  
>  
> - (검정 계단선) 송금완료비=$\frac{송금완료건수}{송금미완료건}$  
> - 점심시간대 더치페이 서비스 이용이 가장 활발  
> - 더치페이 개념상 즉시완료가 중요한 것으로 추측  
> - 요청받은 후 송금까지 걸리는 시간 데이터 수집 필요  
> 

 
###  
###  
### **TASK 4**
```{r}
  depts <- dutchpay %>% filter(position=="deptor") %>% group_by(remittance_claim_send_id,status) %>% summarise(total=n()) %>% group_by(remittance_claim_send_id) %>% mutate(percent=total/sum(total))
    depts <- subset(depts, status=="SEND")

  deptmount <- dutchpay %>% filter(position=="deptor") %>% group_by(remittance_claim_send_id) %>% summarise(amount=sum(claim_amount))
  
  remittance <- dutchpay %>% filter(position=="creditor") %>% group_by(user_id.y,remittance_claim_send_id) %>% summarise(n())
  
  resp <- merge(remittance, depts
                , by="remittance_claim_send_id",all=T)[,c("remittance_claim_send_id","user_id.y","percent")]
    resp <- resp[!is.na(resp$user_id.y),]
    resp <- merge(resp, deptmount, by="remittance_claim_send_id", all.x=T, all.y=F)
    resp[is.na(resp$percent),"percent"] <- 0.01
    resp[is.na(resp$amount),"amount"] <- 1
    resp <- resp %>% arrange(user_id.y, remittance_claim_send_id)
    resp <- cbind(resp, "freq"=1) %>% group_by(user_id.y) %>% mutate(seq=cumsum(freq))

  kable(head(resp)) %>% kable_styling(font_size = 10)
```

>
> - 송금요청 1건당 회수율 계산 (percent 변수)  
>

```{r}
  respR <- cbind(aggregate(percent ~ user_id.y, data=resp, mean)
                 ,"N"=aggregate(percent ~ user_id.y, data=resp, length)[,2])
  kable(head(respR)) %>% kable_styling(font_size = 10)
```

>
>  - 서비스 이용자별 송금요청 회수율 평균 계산  
>

```{r}
  ## count model
  model41 <-lm(N ~ log(percent), data=respR)
  summary(model41)
  
  model42 <- glm(N ~ log(percent), data=respR, family=poisson(link="log"))
  anova(model42)
  summary(model42);exp(coef(model42))
  
  ### model43 <- glm.nb(N ~ log(percent), data=respR)
  ### anova(model43)
  ### summary(model43);exp(coef(model43))
  
  ### model44 <- vglm(N ~ log(percent), data=respR, family=posnegbinomial())
  ### summary(model44)
```

>
> - 포아송 회귀모형 구축  
> - 서비스 총 이용횟수에 대한 평균회수율의 영향여부 확인  
> - 평균회수율 1%p 상승시 기대이용횟수 1.1회 증가  
>

```{r}
  ## Binary model
  respR <- respR %>% mutate(Bin=N>1)
  
  model45 <- glm(Bin ~ log(percent), data=respR, family=binomial(link="logit"))
  anova(model45)
  summary(model45)
```

>  
> - 총 이용횟수 1회와 2회 이상인 경우로 구분  
> - 로지스틱 회귀모형 구축  
> - 2회 이상 서비스를 이용할 가능성 확인  
> - 평균회수율 1%p 상승시 서비스 2회이상 이용 오즈 1.3 상승  
>

```{r}  
  ## panel AR
  respP <- as.data.frame(resp[!is.na(match(resp$user_id.y,subset(respR, N>=3)$user_id.y)),])
  
  model46 <- panelAR(seq ~ percent + amount
                     , data=respP[!is.na(match(respP$user_id.y
                                               , sample(unique(respP$user_id.y),1000,replace=F))),]
                     , panelVar="user_id.y", timeVar="seq", autoCorr="ar1", panelCorrMethod="pwls")
  summary(model46)  
```

> 
> - 직전 회수율이 다음 서비스 이용에 영향을 준다고 가정함  
> - 이용횟수 3회 이상인 회원 중 임의추출 1,000명 패널데이터(respP 객체)  
> - 패널자기회귀모형 구축  
> - 직전 회수율은 서비스 이용에 영향을 준다고 판단됨   
>  

>
> - [가설 : 응답율이 높으면 더치패이를 더 자주 이용한다.]  
> - 첫째, 포아송회귀 : 평균회수율과 기대이용횟수  
> - 둘째, 로지스틱회귀 : 평균회수율과 다회이용여부  
> - 셋째, 패널자기회귀 : 이전경험, 개인적특성과 이용빈도  
> - 결론, 회수율은 유의미한 영향이 있다고 판단됨  
>


###  
###  
### **TASK 5. Serial Retention**
```{r}
  creditor <- dutchpay %>% filter(position=="creditor")
    table(format(creditor$created_at.y, "%Y-%m"))
  
  dterm <- unique(format(creditor$created_at.y, "%Y-%m-%d"))
    length(as.Date(dterm[1]):as.Date(dterm[length(dterm)]))
    
  dtable <- matrix(as.character(as.Date(0:(length(as.Date(dterm[1]):as.Date(dterm[length(dterm)]))-1)
                                        , origin=dterm[1]))
                   , ncol=7, byrow=T)
  kable(head(dtable)) %>% kable_styling(font_size = 10)
```

>  
> - 데이터 전체 기간에 대한 주 단위 달력 준비(dtable 객체)
>  

```{r}
  creditor <- cbind(creditor, "init"=NA, "nweek"=NA, "cohort"=NA)
    creditor[duplicated(creditor$user_id.y)==F,"init"] <- "init"
    creditor[duplicated(creditor$user_id.y)==T,"init"] <- "retention"
    creditor$nweek <- paste("week"
                            ,ceiling((as.numeric(as.Date(format(creditor$created_at.y, "%Y-%m-%d")))-18230)/7))
  
  for(k in 1:nrow(dtable)) {
    creditor[which(creditor$init=="init"
                   &(as.numeric(as.Date(format(creditor$created_at.y
                                               ,"%Y-%m-%d")))>=as.numeric(as.Date(dtable[k,1]))
                      & as.numeric(as.Date(format(creditor$created_at.y
                                                  ,"%Y-%m-%d")))<=as.numeric(as.Date(dtable[k,7]))
                      ))
             ,"cohort"] <- paste("cohort",k)
  }
  creditor[which(creditor$init=="retention")
           ,"cohort"] <- creditor[match(creditor[which(creditor$init=="retention"),"user_id.y"]
                                        ,creditor$user_id.y),"cohort"]
    creditor$cohort <- factor(creditor$cohort, levels=paste("cohort",1:nrow(dtable)))
    creditor$nweek <- factor(creditor$nweek, levels=paste("week",1:nrow(dtable)))

  lnd_retention <- data.frame(with(creditor, table(cohort,nweek)))
    lnd_retention[which(lnd_retention$Freq==0),"Freq"]<-NA
  mat_retention <- dcast(lnd_retention, cohort ~ nweek, value.var="Freq")
  mat_retentionR <- round((mat_retention / diag(as.matrix(mat_retention[,-1])))[,-1],4)
  kable(mat_retention) %>% kable_styling(font_size = 10)
  kable(mat_retentionR) %>% kable_styling(font_size = 10)
```

>
> - 주간 신규방문자 집단화(cohort)  
> - 집단별 매주 재방문 건수 및 재방문율 확인  
>

```{r}
  ggplot(lnd_retention, aes(x=nweek, y=Freq, group=cohort, colour=cohort)) +
    geom_line() + geom_point()
```

>  
> - 집단별 매 주 재방문 건수 변화 시각화  
> - 13주차 신규방문 집단은 재방문 기록 없음  
>  

```{r}
  mat_retentionRp <- data.frame(matrix(rep(NA,ncol(mat_retentionR)^2), ncol=ncol(mat_retentionR)))
  mat_retentionRm <- data.frame(matrix(rep(NA,ncol(mat_retentionR)^2), ncol=ncol(mat_retentionR)))
  for(j in 2:ncol(mat_retentionR)) {
    mat_retentionRp[,j] <- ifelse(mat_retentionR[,j]-mat_retentionR[,j-1]>0
                                  ,round(mat_retentionR[,j]-mat_retentionR[,j-1],4),"NA")
    mat_retentionRm[,j] <- ifelse(mat_retentionR[,j]-mat_retentionR[,j-1]<0
                                  & mat_retentionR[,j]-mat_retentionR[,j-1]>-0.5
                                  ,round(abs(mat_retentionR[,j]-mat_retentionR[,j-1]),4),"NA")
  }
  
  colnames(mat_retentionRp) <- colnames(mat_retentionR)
  colnames(mat_retentionRm) <- colnames(mat_retentionR)
  
  mat_retentionRp[is.na(mat_retentionRp)] <- "."
  mat_retentionRm[is.na(mat_retentionRm)] <- "."  
  
  kable(mat_retentionRp) %>% kable_styling(font_size = 10) 
  kable(mat_retentionRm) %>% kable_styling(font_size = 10)
```

>
> - 재방문율 증가시기와 감소시기 각각 확인
> - (재방문율 증가) 6주차, 9주차, 13주차
> - (재방문율 감소) 8주차, 10주차, 12주차
>
>
